臺灣桃園地方法院刑事判決
110年度易字第1043號
公  訴  人  臺灣桃園地方檢察署檢察官
被      告  劉峻愷




上列被告因詐欺案件，經檢察官聲請以簡易判決處刑（109年度
偵字第28212號），本院認不宜以簡易判決處刑（110年桃簡字第
1408號），改依通常程序審理，嗣被告於準備程序中就被訴事實
為有罪之陳述，經告知簡式審判程序之旨，並聽取當事人之意見
後，經本院合議庭裁定由受命法官獨任進行簡式審判程序，判決
如下：
    主  文
劉峻愷以網際網路對公眾散布而犯詐欺取財罪，處有期徒刑陸月
；又以網際網路對公眾散布而犯詐欺取財罪，處有期徒刑捌月。
應執行有期徒刑拾月。
未扣案之犯罪所得新臺幣壹仟伍佰元沒收，於全部或一部不能沒
收時，追徵其價額。
    事  實
一、劉峻愷明知自己無意販售汽車音響，竟意圖為自己不法之所
    有，基於以網際網路對公眾散布而犯詐欺取財之犯意，於民
    國109年6月24日前某時許，於社群網站臉書（FACEBOOK）上
    以暱稱「Stich」（後改為「陳文中」）之帳號，在臉書社
    團「汽車音響全新二手買賣」內發布販售汽車音響之訊息，
    並為下列行為：
　㈠陳柏宏於109年6月24日某時許瀏覽上開訊息後，因而陷於錯
    誤，誤信劉峻愷有販賣之真意，遂與劉峻愷透過臉書訊息功
    能洽談交易內容，並於同日下午1時30分許、同日晚間7時44
    分許，各轉帳新臺幣（下同）500元（共轉帳1,000元）至劉
    峻愷使用之遠東國際商業銀行帳號000-00000000000000號帳
    戶（為劉峻愷不知情之前妻王宜萱名下，下稱遠東銀行帳戶
    ）。嗣陳柏宏發覺劉峻愷將上開音響重複出賣予多人，始知
    受騙。
　㈡施煇烘於109年6月24日上午10時許瀏覽上開訊息後，因而陷
    於錯誤，誤認劉峻愷有販賣之真意，遂與劉峻愷透過臉書訊
    息功能洽談交易內容，並於同日下午3時30分許，轉帳1,500
    元至劉峻愷指定之上開遠東銀行帳戶，劉峻愷復傳送實際上
    並未出貨之宅急便出貨單據予施煇烘觀看，佯裝已出貨之假
    象。惟施煇烘遲未收受貨物，始知受騙。
二、案經陳柏宏、施煇烘訴由桃園市政府警察局楊梅分局報告臺
    灣桃園地方檢察署檢察官偵查後聲請以簡易判決處刑。
    理  由
壹、程序方面
    被告劉峻愷所犯刑法第339條之4第1項第3款之加重詐欺取財
    罪，係死刑、無期徒刑、最輕本刑為3年以上有期徒刑或高
    等法院管轄第一審案件以外之罪，被告於本院準備程序中就
    被訴事實為有罪之陳述（見本院110年度易字第1043號卷【
    下稱本院卷】第32頁、第112頁），經告知簡式審判程序之
    旨，並聽取檢察官、被告之意見後，本院依刑事訴訟法第27
    3條之1第1項規定裁定進行簡式審判程序。是本件之證據調
    查，不受同法第159條第1項、第161條之2、第161條之3、第
    163條之1及第164條至第170條規定之限制，先予敘明。
貳、實體方面
一、上開事實，業據被告於偵查及本院準備程序中坦承不諱，核
    與證人即告訴人陳柏宏、施煇烘；證人王宜萱於警詢之證述
    情節相符，並有告訴人陳柏宏、施煇烘各自與被告間之對話
    紀錄、轉帳交易明細擷圖、被告張貼訊息之臉書頁面擷圖、
    遠東銀行帳戶交易明細、遠東國際商業銀行股份有限公司10
    8年8月12日遠銀詢字第1090002098號函暨檢附之開戶明細、
    宅急便貨物追蹤查詢資料等在卷可稽（見臺灣桃園地方檢察
    署109年度偵字第28212號卷【下稱偵卷】第47至51頁、第61
    頁、第63至87頁、第89頁、第99至115頁、第117至125頁、
    第187頁），足認被告上開任意性自白與事實相符，堪以採
    信。是本件事證已臻明確，被告犯行堪以認定，應依法論科
    。　　
二、論罪科刑： 
  ㈠刑法第339條之4第1項第3款之加重詐欺取財罪，須以對不特
    定多數之公眾散布詐欺訊息為要件。行為人雖利用廣播電視
    、電子通訊、網際網路或其他媒體等傳播工具犯罪，倘未向
    公眾散布詐欺訊息，而係針對特定個人發送詐欺訊息，僅屬
    普通詐欺取財罪範疇。行為人若係基於詐欺不特定民眾之犯
    意，利用網際網路等傳播工具，刊登虛偽不實之廣告，以招
    徠民眾，遂行詐騙。縱行為人尚須對受廣告引誘而來之被害
    人，續行施用詐術，始能使之交付財物，仍係直接以網際網
    路等傳播工具向公眾散布詐欺訊息，無礙成立該款之加重詐
    欺取財罪。（最高法院111年度台上字第1663號判決意旨參
    照）。本案被告以臉書暱稱「Stich」之帳號，在臉書社團
    「汽車音響全新二手買賣」內發布販售汽車音響之訊息；復
    觀諸被告張貼之訊息內容提及「賣價格自己喊 這重低音很
    猛」、「私我喊價 面交我會載過去」等文字，可見被告係
    對該社團內之不特定多數人散布虛假之交易訊息而施詐，適
    告訴人陳柏宏、施煇烘因瀏覽上開訊息而陷於錯誤，分別透
    過臉書訊息功能與被告聯繫，被告再繼續透過臉書訊息功能
    與告訴人陳柏宏、施煇烘洽談交易內容，致其等因此匯款予
    被告，被告所為應已合於刑法第339條之4第1項第3款「以網
    際網路對公眾散布」之加重要件。
  ㈡是核被告就事實一、㈠㈡所為，均係犯刑法第339條之4第1項第
    3款之以網際網路對公眾散布而犯詐欺取財罪。聲請簡易判
    決處刑意旨認被告係犯刑法第339條第1項之詐欺罪，容有未
    洽，惟此部分事實與本院認定之事實基本社會事實同一，且
    經本院當庭告知被告另涉犯刑法第339條之4第1項第3款之加
    重詐欺取財罪（見本院卷第69頁、第111頁、第115頁），已
    保障其防禦權。爰依刑事訴訟法第300條之規定，變更起訴
    法條。
  ㈢被告上開2次犯行，犯意各別，行為互殊，應予分論併罰。
  ㈣本案依刑法第59條規定酌減其刑：
  ⒈按犯罪之情狀顯可憫恕，認科以最低刑度仍嫌過重者，得酌
    量減輕其刑，刑法第59條定有明文，所謂顯可憫恕，係指被
    告之犯行有情輕法重，客觀上足以引起一般人同情，處以經
    依法減刑後之法定最低刑度仍失之過苛，尚堪憫恕之情形而
    言。又所謂「犯罪之情狀」顯可憫恕，與刑法第57條所稱之
    審酌「一切情狀」，二者並非屬截然不同之範圍，於裁判上
    酌量減輕其刑時，本應就犯罪一切情狀（包括刑法第57條所
    列舉之10款事項），予以全盤考量。
  ⒉被告在臉書社團上刊登虛假之交易訊息，並對告訴人陳柏宏
    、施煇烘為本案詐欺取財犯行，固有不該。然考量被告於本
    案犯行前，並無詐欺取財之前案紀錄，有臺灣高等法院被告
    前案紀錄表在卷可憑（見本院卷第9至11頁），又係一人犯
    案，並無與他人組織犯罪集團而多層次分工之情形，且所詐
    得之金額不高，犯罪情節相對較輕。復參以被告於偵查、本
    院中均坦承犯行不諱，並已賠償告訴人陳柏宏1,000元完畢
    ，彌補其所受損害（見本院辦理刑事案件電話查詢紀錄表，
    見本院卷第77頁）；另就施煇烘部分，亦積極表達和解賠償
    之意，雖因告訴人施煇烘無意和解致未能開啟協商之機（參
    告訴人施煇烘意見單，見本院卷第87頁），然仍堪認被告犯
    後已有悔意，且積極彌補其行為所生損害。是本院衡諸上情
    ，認縱對被告科以刑法第339條之4第1項第3款以網際網路對
    公眾散布而犯詐欺取財罪之法定最低度刑，仍嫌過重，有情
    輕法重之情形，爰依刑法第59條規定，就被告本案所犯均酌
    減其刑。
  ㈤本院審酌被告正值青壯，不思依循正當合法途徑賺取錢財，
    竟以前開方式行騙，價值觀念顯有偏差，且侵害告訴人陳柏
    宏、施煇烘之財產權，所為應予非難。惟念被告犯後坦承犯
    行，且已賠償告訴人陳柏宏所受損害之犯後態度，並斟酌其
    犯罪之動機、目的、手段、情節、所生危害等情，暨被告自
    述高中肄業之智識程度、案發時於工地工作之生活經濟狀況
    等一切情狀（見本院卷第122頁），分別量處如主文所示之
    刑。併予考量被告本案所犯數罪之罪質相同、時間相近，各
    罪間責任非難重複程度較高，而為整體之非難評價後，定其
    應執行刑如主文所示。
三、沒收部分：
　  被告本案向告訴人陳柏宏詐得之款項1,000元，以及向告訴
    人施煇烘詐得之款項1,500元，均屬其犯罪所得無訛。然被
    告業已賠償告訴人陳柏宏1,000元，如前所述，堪認被告此
    部分犯罪所得已遭剝奪，與合法發還告訴人陳柏宏之情形相
    同，是就此部分犯罪所得即無再予宣告沒收、追徵之必要。
    至被告向告訴人施煇烘詐得之1,500元部分，既未合法發還
    或賠償告訴人施煇烘，卷內亦查無過苛調節之情形，是為免
    被告坐享犯罪所得，爰依刑法第38條之1第1項前段、第3項
    規定，就上開1,500元宣告沒收，於全部或一部不能沒收時
    （沒收標的為通用貨幣，不生不宜執行沒收之問題），追徵
    其價額。
據上論斷，應依刑事訴訟法第452條、第273條之1第1項、第299
條第1項前段、第300條，判決如主文。
本案經檢察官王晴怡聲請以簡易判決處刑，檢察官劉哲名到庭執
行職務。
中　　華　　民　　國　　111 　年　　6 　　月　　 2　　日
                  刑事第四庭    法　官　陳韋如
以上正本證明與原本無異。
如不服本判決應於收受判決後20日內向本院提出上訴書狀，並應
敘述具體理由。其未敘述上訴理由者，應於上訴期間屆滿後20日
內向本院補提理由書(均須按他造當事人之人數附繕本)「切勿逕
送上級法院」。
                                書記官　劉貞儀
中　　華　　民　　國　　111 　年　　6 　　月　　3 　　日
附錄本案論罪科刑法條：
中華民國刑法第339條之4
犯第339條詐欺罪而有下列情形之一者，處1年以上7年以下有期
徒刑，得併科1百萬元以下罰金：
一、冒用政府機關或公務員名義犯之。
二、三人以上共同犯之。
三、以廣播電視、電子通訊、網際網路或其他媒體等傳播工具，
    對公眾散布而犯之。
前項之未遂犯罰之。